臺灣臺南地方法院民事裁定
110年度消債清字第81號
聲  請  人
即  債務人  王瑞祥  
代  理  人  湯寶凝(扶助律師)
上列債務人聲請消費者債務清理清算事件，本院裁定如下：
    主  文
債務人甲○○自民國111年1月27日下午5時起開始清算程序，並命
司法事務官進行本件清算程序。
    理  由
一、按債務人不能清償債務或有不能清償之虞，於法院裁定開始
    更生程序或許可和解或宣告破產前，得向法院聲請清算；債
    務人對於金融機構負債務者，在聲請清算前，應向最大債權
    金融機構請求協商債務清償方案，或向其住、居所地之法院
    或鄉、鎮、市、區調解委員會聲請債務清理之調解；債務人
    為前項請求或聲請，應以書面為之，並提出財產及收入狀況
    說明書、債權人及債務人清冊，及按債權人之人數提出繕本
    或影本；協商或調解成立者，債務人不得聲請更生或清算，
    但因不可歸責於己之事由，致履行有困難者，不在此限；法
    院開始清算程序之裁定，應載明其年、月、日、時，並即時
    發生效力；法院裁定開始清算程序後，得命司法事務官進行
    清算程序，消費者債務清理條例（下稱消債條例）第3條、
    第80條、第151條第1項、第2項、第7項、第83條第1項、第1
    6條第1項前段分別定有明文。
二、聲請意旨以：聲請人即債務人前積欠玉山商業銀行股份有限
    公司(下稱玉山銀行)、乙○（台灣）商業銀行股份有限公司(
    下稱乙○銀行)、第一金融資產管理股份有限公司(下稱第一
    金融資產公司)無擔保債務未清償，曾於民國106年間成立債
    務協商，約定債務人每月清償玉山銀行及乙○銀行新臺幣(下
    同)1,933元、每月清償第一金融資產公司1,000元。債務人
    依清償方案履行數期後，非自願性自新永光企業有限公司(
    下稱新永光公司)離職，其後因罹患憂鬱症而未能再找到工
    作。債務人之長子於110年9月15日出生，家庭開支增加，實
    無能力繼續履行協商條件，因不可歸責於己之事由致履行有
    困難，已於110年10月間毀諾。債務人經臺南市中西區區公
    所核發低收入戶證明，每月領取低收入戶補助6,368元及殘
    障補助5,065元，扣除個人必要生活支出9,649元、房租4,00
    0元及2名未成年子女扶養費14,000元，已無餘額。債務人係
    一般消費者，並未從事營業，復未經法院裁定開始更生程序
    、許可和解或宣告破產，爰依消債條例提出本件清算之聲請
    等語。
三、經查：
　㈠債務人為一般消費者，5年內未從事營業活動，於聲請本件清
    算程序前，曾於106年8月間依消債條例第151條第1項之規定
    ，與玉山銀行及乙○銀行就無擔保債務成立債務協商清償方
    案，約定自106年11月10日起，分180期、年利率6％，每月以
    1,933元按各金融機構無擔保債權比例清償至全部債務清償
    為止，並經臺灣臺北地方法院以106年度司消債核字第8261
    號裁定予以認可在案，債務人繳納41期後，已於110年11月
    間毀諾；債務人另與第一金融資產公司達成分期還款協議，
    約定自106年11月起，每月每期償還1,000元，分180期，還
    款總金額18萬元，債務人繳納41期後，向第一金融資產公司
    申請自110年4月起至同年9月間暫停繳款，經第一金融資產
    公司同意後，債務人自110年10月迄今未恢復繳款。債務人
    另於110年9月間向第一商業銀行股份有限公司(下稱第一銀
    行)申辦勞工紓困貸款，截至110年11月29日止，尚積欠167,
    219元未清償(其中本金166,872元、利息329元、違約金18元
    )等情，業據債務人提出債權人清冊、債務人清冊、臺灣臺
    北地方法院106年度司消債核字第8261號裁定書附前置協商
    機制協議書、第一金融資產公司協議申請書、財團法人金融
    聯合徵信中心當事人綜合信用報告回覆書、第一銀行貸款逾
    期未繳通知函等件為證(見本院卷第19、21、25-47頁)，且
    有第一銀行110年11月30日陳報債權狀、玉山銀行110年12月
    1日陳報狀、第一金融資產公司110年12月3日陳報狀在卷可
    稽(見本院卷第143-162頁)，是債務人提起本件清算聲請前
    ，曾於106年間依消債條例第151條規定與當時最大債權金融
    機構玉山銀行就無擔保債務達成協商後毀諾，另與第一金融
    資產公司成立個別協商後毀諾，迄今債務尚未清償完畢之事
    實，足堪認定。
　㈡債務人曾與金融機構就無擔保債務達成協商，因不可歸責於
    己之事由，致履行有困難而毀諾：
　⒈按消債條例之立法目的，在於使陷於經濟上困境之消費者，
    得分別情形利用更生或清算程序清理債務，藉以妥適調整債
    務人與債權人及其他利害關係人之權利義務關係，保障債權
    人之公平受償，並謀求消費者經濟生活之更生機會，從而健
    全社會經濟發展（消債條例第1條參照），是債務人若有不
    能清償債務或有不能清償債務之虞，且客觀上並無濫用更生
    或清算程序之情事，自應使其藉由消費者債務清理條例所定
    程序以清理債務。又所謂「不可歸責於己之事由」，係指金
    融機構所定之協商條件過苛，致債務人於清償協商金額後，
    即無法維持其基本生活，或債務人於履行協商條件期間，因
    非自願性失業、工作能力減損、減薪或其他非於協商成立時
    所能預期之事由，而致收入減少，或因扶養人數增加、債務
    人或其家人傷病或其他非於協商成立時所能預期之事由，而
    致支出增加等情事；所謂「履行有困難」，係指以債務人之
    收入扣除自己及依法應受其扶養者所必要生活費用之數額後
    ，仍不足以清償協商條件所定之數額，即足當之，以衡平債
    權人及債務人間之權益，並符合憲法第15條所定保障人民生
    存權之意旨。
　⒉債務人自106年7月29日至109年7月23日止，參加勞工保險之
    保投保單位新永光公司，投保薪資先後調整為21,900元、22
    ,000元、23,100元、23,800元，另於110年8月3日投保單位
    仁德自助餐、投保薪資11,100元（部分工時），惟於110年8
    月6日退保後，未再有勞工保險加保紀錄等情，有本院職權
    調取債務人勞保投保資料附卷可憑（本院卷第128-129頁）
    ，核與債務人主張大致相符，是債務人於債務協商履行期間
    每月收入依序調整為21,900元、22,000元、23,100元、23,8
    00元、11,100元不等，惟其於110年10月間毀諾時，已無收
    入所得等情，堪可認定。又債務人主張其於110年10月間毀
    諾時，個人每月必要生活費用為13,649元(即伙食費7,500元
    、社會住宅租金4,000元、水電費750元、電信費1,399元)，
    未逾臺南市政府公告110年度每人每月最低生活費13,304元
    之1.2倍即15,965元之範圍，依消債條例第64條之2第1項之
    規定，應為可採。另債務人主張其須扶養2名未成年子女，
    每月支出扶養費14,000元乙節，查，債務人之長女於109年6
    月9日出生、長男於110年9月15日出生，有其個人戶籍資料
    查詢結果在卷可參(見本院卷第169-172頁)，於110年10月間
    ，分別年約2歲、未滿週歲，均為未成年人，其2名子女均有
    受債務人與其配偶共同扶養之必要，且其生活費標準，依消
    債條例第64條之2第2項規定，準用前開計算債務人生活所必
    需之基準，即每人每月以15,965元為限，並依法由債務人與
    其配偶共同分攤，是依此計算之結果，債務人每月扶養長女
    及長男之費用，應各以7,983元為其上限(計算式：15,965元
    ÷2人≒7,983元，元以下4捨5入)，債務人主張其每月支出2名
    未成年子女扶養費各7,000元，未逾上開計算之總額，核屬
    適當，自應納入其支出之範圍內。
　⒊據上，債務人於債務協商成立時，其每月收入所得21,009元
    ，於履行債務協商期間，薪資依次調整為22,000元、23,100
    元、23,800元、11,100元（部分工時），惟其勞工保險於11
    0年8月6日退保後，未再有加保紀錄，應可認其於110年10月
    間毀諾時，已無收入所得，衡情債務人已無資力得以支付前
    開其個人與2名未成年子女扶養費，當亦無能力得以履行其
    與玉山銀行及乙○銀行就無擔保債務成立協商約定每月應償
    還1,933元，以及與第一金融資產公司協議每月償還1,000元
    之分期清償方案，債務人主張其因不可歸責於己之事由，致
    履行協商成立之債務清償方案有困難，堪可採信。
　㈢債務人有不能清償債務之情事： 
　　債務人名下無任何財產，每月領有低收入戶津貼6,368元及
    殘障補助5,065元等情，有債務人提出之低收入戶證明在卷
    可參(見本院卷67頁)，應認債務人現在每月所得為11,433元
    。而依債務人自陳其目前居住在臺南市東區，並主張其每月
    固定支出，列有伙食費7,500元、房租4,000元、水電費750
    元、電信費1,399元，合計為13,649元，則其主張之每月生
    活必要支出數額，尚低於110年度臺南市每人每月最低生活
    費1.2倍之15,965元，依消債條例施行細則第21條之1規定，
    債務人毋庸記載原因、種類及提出證明文件，並以此數額作
    為其每月生活必要支出之數額。準此，以債務人目前並無收
    入，當無金錢可供支配，遑論償還玉山銀行、乙○銀行、第
    一金融資產公司、第一銀行等債務，堪認債務人之經濟狀況
    有不能清償債務情狀，有藉助清算制度調整其與債權人間之
    權利義務關係而重建其經濟生活之必要，應許債務人藉由清
    算程序清理其債務。
四、綜上所述，債務人為一般消費者，並未從事營業活動，依其
    收入、財產及必要生活支出等情形，確有不能清償債務之情
    事，其雖曾與玉山銀行、乙○銀行、第一金融資產公司達成
    分期清償協議，因不可歸責於己之事由，致履行協商方案有
    困難，債務人未經法院裁定開始更生程序或許可和解或宣告
    破產，有本院民事紀錄科查詢表在卷可憑（見本院卷第181-
    193頁），復查無消債條例第6條第3項、第8條或第82條第2
    項所定應駁回清算聲請之事由存在，則債務人聲請清算，應
    屬有據，爰裁定如主文所示。
中　　華　　民　　國　　111 　年　　1　　月　　 27　　日
                  消債法庭法  官　張桂美
以上正本係照原本作成。　　　　　　　　　
本裁定不得抗告。
本裁定已於111年1月27日下午5時公告。　　　　　　　　　　
中　　華　　民　　國　　111 　年　　1 　　月　　27　　日
                                  書記官  林彥丞